臺灣宜蘭地方法院刑事判決
110年度訴字第215號
公  訴  人  臺灣宜蘭地方檢察署檢察官
被      告  田勳  


選任辯護人  李秋銘律師
被      告  陳偉銘


指定辯護人  李蒼棟律師
被      告  林彥廷


            李洋銘


上  一  人                    
指定辯護人  林志嵩律師
被      告  林宜慶


指定辯護人  吳偉豪律師
上列被告等因殺人未遂等案件，經檢察官林禹宏提起公訴（110
年度偵字第1318、1319、1320號、110年度少連偵字第51號），
本院判決如下：
    主  文
甲○未經許可，持有可發射子彈具有殺傷力之非制式手槍，處有
期徒刑伍年陸月，併科罰金新臺幣伍萬元，罰金如易服勞役，以
新臺幣壹仟元折算壹日；又殺人未遂，處有期徒刑陸年；又持有
第三級毒品純質淨重五公克以上，處有期徒刑肆月，如易科罰金
，以新臺幣壹仟元折算壹日。有期徒刑不得易科罰金部分，應執
行有期徒刑捌年陸月。
戊○○、丁○○共同犯毀損他人物品罪，各處拘役叁拾日，如易科罰
金，均以新臺幣壹仟元折算壹日。
乙○○未經許可，持有可發射子彈具有殺傷力之非制式手槍，處有
期徒刑伍年，併科罰金新臺幣叁萬元，罰金如易服勞役，以新臺
幣壹仟元折算壹日。
丙○○未經許可，寄藏可發射子彈具有殺傷力之非制式手槍，處有
期徒刑貳年，併科罰金新臺幣壹萬元，罰金如易服勞役，以新臺
幣壹仟元折算壹日。緩刑伍年。
戊○○其餘被訴殺人未遂部分無罪。
未扣案之可發射子彈具有殺傷力之非制式手槍壹枝（含彈匣壹個
）沒收之。
扣案之含有第三級毒品4-甲基甲基卡西酮、甲基-N，N-二甲基卡
西酮及硝甲西泮成分之毒咖啡包捌拾包（合計淨重叁佰伍拾點捌
玖公克，純質淨重拾點伍壹公克，驗餘淨重叁佰肆拾玖點貳柒公
克）併同難以完全析離之包裝袋捌拾只，均沒收之。
扣案之可發射子彈具有殺傷力之非制式手槍貳枝（含彈匣叁個；
槍枝管制編號：0000000000號、0000000000號），均沒收之。
    犯罪事實
一、甲○明知未經主管機關許可不得持有可發射子彈具有殺傷力
    之非制式手槍，竟基於未經許可，持有可發射子彈具有殺傷
    力之非制式手槍之犯意，於民國109年7月27日晚間8時55分
    許前之某日某時許，在不詳處所，自姓名年籍均不詳之成年
    人取得可發射子彈具有殺傷力之非制式手槍1枝，而未經許
    可持有之。
二、㈠甲○於109年7月27日晚間8時55分許，駕駛車牌號碼000-000
    0號自用小客車搭載戊○○、丁○○，前往位於宜蘭縣○○鎮○○路0
    號之「頂寮社區發展協會」前，見辛○○、林郁真、己○○、庚○○坐在該處的階梯上聊天，而甲○、戊○○、丁○○因細故與己○○存有糾紛，甲○、戊○○、丁○○旋即下車，共同毆打己○○（傷
    害部分，未據告訴），嗣因己○○為躲避攻擊而逃離現場，甲○竟基於殺人之犯意，於在後追逐己○○之際，持前揭可發射
    子彈具有殺傷力之非制式手槍，先後對己○○開槍射擊子彈2
    發，惟因未能擊中己○○而未遂；㈡戊○○、丁○○則於同日晚間8
    時56分許，在上開處所，共同基於毀損之犯意聯絡，由戊○○
    以腳將車輛踹倒及由丁○○持安全帽砸車之方式，損壞庚○○所
    有並停放該處之車牌號碼000-0000號普通重型機車之車殼、
    烤漆及後照鏡，足以生損害於庚○○。
三、甲○明知4-甲基甲基卡西酮、甲基-N，N-二甲基卡西酮及硝
    甲西泮係毒品危害防制條例第2條第2項第3款所稱之第三級
    毒品，不得非法持有純質淨重5公克以上，竟基於持有第三
    級毒品純質淨重5公克以上之犯意，於110年1月31日某時許，
    在臺北市某酒店內，向真實年籍姓名均不詳綽號「阿德」之成年
    男子，以新臺幣（下同）24,000元之對價，購買含有第三級
    毒品4-甲基甲基卡西酮、甲基-N，N-二甲基卡西酮及硝甲西
    泮成分之毒咖啡包80包（合計淨重350.89公克，純質淨重10
    .51公克，驗餘淨重349.27公克)而非法持有之。嗣於110年2
    月1日下午2時50分許，在宜蘭縣○○鄉○○○0段000號前，為警執
    行搜索而查獲，並扣得上開毒咖啡包80包，始悉上情。
四、乙○○明知未經主管機關許可不得持有可發射子彈具有殺傷力
    之非制式手槍、具有殺傷力之子彈，竟基於未經許可，持有
    可發射子彈具有殺傷力之非制式手槍、具有殺傷力之子彈之
    犯意，於107年間某日某時許，在宜蘭縣冬山鄉安平村社區
    外，自真實姓名年籍均不詳綽號「毛刷（日語）」（起訴書
    誤載為「鐵撬」）之成年男子，取得可發射子彈具有殺傷力
    之非制式手槍2枝（含彈匣3個；槍枝管制編號：0000000000
    號、0000000000號）及具有殺傷力之子彈83顆（制式子彈8
    顆、非制式子彈75顆），並將上開槍、彈裝入紙箱後，置放
    在其位於宜蘭縣○○鄉○○○路00巷00號住處房間衣櫃內而非法
    持有之。
五、丙○○明知未經主管機關許可不得寄藏可發射子彈具有殺傷力
    之非制式手槍、具有殺傷力之子彈，竟基於未經許可，寄藏
    可發射子彈具有殺傷力之非制式手槍、具有殺傷力之子彈之
    犯意，於110年1月2日某時許，在位於宜蘭縣○○鄉○○路0段00
    0○0號之「熊讚檳榔攤」外，受乙○○之委託而代為保管以上
    開紙箱所裝載之可發射子彈具有殺傷力之非制式手槍2枝（
    含彈匣3個；槍枝管制編號：0000000000號、0000000000號
    ）及具有殺傷力之子彈83顆（制式子彈8顆、非制式子彈75
    顆），並將之藏放在其位於宜蘭縣○○鄉○○路00號住處房間沙
    發下方而未經許可寄藏之。嗣於110年2月2日上午6時57分許
    ，在丙○○上址住處，為警執行搜索而查獲，並扣得上開槍、
    彈，始悉上情。
六、案經庚○○訴由宜蘭縣政府警察局蘇澳分局報告臺灣宜蘭地方
    檢察署檢察官偵查起訴。
    理  由
壹、有罪部分：
一、程序部分：
  ㈠按被告以外之人於審判外之言詞或書面陳述，除法律有規定
    者外，不得作為證據，刑事訴訟法第159條第1項定有明文。
    本件證人辛○○於警詢中之證述，對被告戊○○而言，係被告以
    外之人於審判外之言詞陳述，被告戊○○及其辯護人均否認其
    證據能力，復查無傳聞法則例外之情形，自不得作為證據。
  ㈡除上開所述外，本判決所引用以下被告以外之人於審判外作
    成之相關供述證據（包含書面陳述），雖均屬傳聞證據，惟
    公訴人、被告甲○、戊○○、丁○○、乙○○、丙○○及渠等之辯護
    人於本院準備程序、審判期日均表示無意見而不予爭執（本
    院卷㈠第369至371頁；本院卷㈡第90頁），亦未於言詞辯論終
    結前聲明異議，本院審酌上開證據資料製作時之情況，尚無
    違法不當及證明力明顯過低之瑕疵，亦認為以之作為證據應
    屬適當，故認前揭證據資料均有證據能力。至其餘所引用之
    非供述證據，本院亦查無違反法定程序取得之情形，亦均認
    具有證據能力，併予敘明。
二、實體部分：
  ㈠如犯罪事實欄一、二㈠所示部分：
　　訊據被告甲○矢口否認有何持有可發射子彈具有殺傷力之非
    制式手槍及殺人未遂之犯行，辯稱：伊當時所持之手槍係道
    具槍，伊當天射擊1發具有底火而沒有彈頭的玩具子彈後，
    就將槍枝丟到冬山河了，且上開手槍未經鑑定，難認有殺傷
    力，又伊當時持槍並不是要殺被害人己○○，伊只是要嚇嚇被
    害人己○○云云。經查：
　　⒈按對於槍枝有無殺傷力之鑑定，並非必以「動能測試法」
      為唯一判斷標準，而實務上更常以「檢視法」及「性能檢
      驗法」為槍枝具有殺傷力與否之判斷標準，又所謂「檢視
      法」，係檢視證物外觀、材質、結構、標記字樣、槍號、
      零件號碼、專利標記、認證標記等資料，輔以專業槍彈知
      識或實務經驗，研判槍彈之種類、名稱及製造等情形；所
      謂「性能檢驗法」，其檢測火藥動力式槍枝之方式，係實
      際操作檢測槍枝之機械結構與性能，例如槍管、滑套、轉
      輪等零件之檢視，滑套、扳機、擊錘及撞針等機械運作情
      之檢驗，經實際操作檢測，若其結構、功能完整良好，且
      擊發功能正常，認該槍枝可供擊（引）發適用子彈、發射
      適用彈頭（丸）使用，即認具殺傷力，此觀卷附槍彈鑑定
      方法說明甚詳（本院卷㈠第265至266頁）。
　　⒉稽諸被告甲○於本院審理時坦承於案發時確有開槍2槍等語
      （本院卷㈠第364頁），證人林郁真於偵查中亦具結證稱：
      案發時伊有看到被告甲○朝被害人己○○開槍，開槍前伊有
      看到被告甲○有拿槍，對著被害人己○○的方向，之後被害
      人己○○開始跑，就聽到槍聲，伊只有聽到槍聲2聲等語（
      他卷第172頁），再佐以被告甲○於案發時確有持手槍朝被
      害人己○○瞄準並開槍2次等情，亦有監視錄影擷取畫面18
      張附卷可參（他卷第166至170頁），且員警前往現場採證
      取得之彈殼1顆，經鑑定結果認係已擊發之口徑9×19mm制
      式彈殼一節，復有員警職務報告（110年度偵字第1320號
      卷第73頁）、現場採證相對圖（110年度偵字第1320號卷
      第74頁）、內政部警政署刑事警察局110年3月8日刑鑑字
      第1100016951號鑑定書（110年度偵字第1318號卷第126頁
      ）各1份及現場遺留彈殼蒐證照片2張（他卷第101頁背面
      ）在卷足參，足徵上開手槍業經被告實際成功擊發子彈2
      發，堪認擊發功能正常，亦可認該手槍可供擊發適用子彈
      使用，衡諸「性能檢驗法」關於有無殺傷力之判斷標準，
      足認具有殺傷力無誤，惟因上開手槍並未扣案，無法依「
      檢視法」判斷係為制式或非制式手槍，本諸有疑惟利被告
      之原則，此部分自應採取對被告甲○最有利之認定即被告
      甲○持有之上開手槍為非制式手槍，併此敘明。從而，被
      告甲○所辯伊當時所持之手槍係道具槍，伊當天射擊1發具
      有底火而沒有彈頭的玩具子彈後，就將槍枝丟到冬山河了
      ，且上開手槍未經鑑定，難認有殺傷力云云，要無足採。
　  ⒊又被告甲○持上開具有殺傷力之非制式手槍朝被害人己○○瞄
      準並擊發子彈，既如前述，則被告甲○主觀上難謂不存藉
      此行為致被害人己○○死亡之認識及意欲，惟因被告甲○開
      槍射擊之客觀行為未能擊中被害人己○○，而未發生被害人
      己○○死亡之結果，是被告甲○係基於殺人之犯意，而持上
      開非制式手槍朝被害人己○○瞄準及開槍，惟因客觀上未能
      擊中被害人己○○而不遂等情，亦堪認定無訛。從而，被告
      甲○猶以伊當時持槍並不是要殺被害人己○○，伊只是要嚇
      嚇被害人己○○云云置辯，顯屬犯後飾卸之詞，委無足取。
　　⒋綜上，被告甲○所辯核與事證不符，無足採信。本件事證已
      臻明確，被告甲○此部分犯行堪以認定，應依法論科。
　㈡如犯罪事實欄二㈡所示部分：　
　　前揭犯罪事實，業據被告戊○○、丁○○於本院審理時坦承不諱
    （本院卷㈠第363至364頁；本院卷㈡第133頁），核與證人即
    告訴人庚○○於警詢中所證述之情節大致相符（他卷第89至90
    頁），復有監視錄影擷取畫面18張附卷可參（他卷第166至1
    70頁）及照片13張（他卷第102至105頁）附卷可按。綜上事
    證參互析之，足認被告戊○○、丁○○自白與事實相符，本案事
    證明確，被告戊○○、丁○○犯行堪以認定，應予依法論科。　
　㈢如犯罪事實欄三所示部分：
　　前揭犯罪事實，業據被告甲○於本院審理時坦承不諱（本院
    卷㈠第364頁；本院卷㈡第133頁），復有搜索扣押筆錄及扣押
    物品目錄表（警卷第12至17頁）、內政部警政署刑事警察局
    110年3月17日刑鑑字第1100014440號鑑定書（110年度偵字
    第1319號卷第31頁）各1份附卷可按，並有含有第三級毒品4
    -甲基甲基卡西酮、甲基-N，N-二甲基卡西酮及硝甲西泮成
    分之毒咖啡包80包（合計淨重350.89公克，純質淨重10.51
    公克，驗餘淨重349.27公克)扣案足憑。綜上事證參互析之
    ，足認被告甲○自白與事實相符，本案事證明確，被告甲○此
    部分犯行堪以認定，應予依法論科。
　㈣如犯罪事實欄四、五所示部分：
　　前揭犯罪事實，業據被告乙○○、丙○○於本院審理時坦承不諱
    （本院卷㈠第364頁；本院卷㈡第133頁），核與證人楊麗紅（
    110年度偵字第1318號卷第108至109頁）、黃鈺庭（110年度
    偵字第1318號卷第108至109頁）於偵查中所證述之情節大致
    相符，復有搜索扣押筆錄及扣押物品目錄表1份在卷可稽（1
    10年度偵字第1318號卷第26至29頁），並有前揭可發射子彈
    具有殺傷力之非制式手槍2枝（含彈匣3個；槍枝管制編號：
    0000000000號、0000000000號）及具有殺傷力之子彈83顆（
    制式子彈8顆、非制式子彈75顆）扣案足憑。又扣案之非制
    式手槍2枝及子彈83顆，經送內政部警政署刑事警察局鑑定
    之結果略以：送鑑手槍1枝（槍枝管制編號：0000000000號
    ），認係非制式手槍，由仿手槍外型製造之槍枝，組裝已貫
    通之金屬槍管而成，擊發功能正常，可供擊發適用子彈使用
    ，認具殺傷力；送鑑手槍1枝（槍枝管制編號：0000000000
    號），認係非制式手槍，由土耳其RETAY廠PT24型空包彈槍
    ，組裝已貫通之金屬槍管而成，擊發功能正常，可供擊發適
    用子彈使用，認具殺傷力；送鑑彈匣1個，認係金屬彈匣，
    可供前揭槍枝管制編號：0000000000號非制式手槍使用；送
    鑑子彈91顆，其中制式8顆、非制式子彈75顆，經試射，均
    可擊發，認具殺傷力，其餘子彈，經試射，均無法擊發或雖
    可擊發惟發射動能不足，認不具殺傷力等情，亦有該局110
    年5月20日刑鑑字第1100016946號鑑定書、111年1月24日刑
    鑑字第1108013910號函各1份存卷可參（本院卷㈠第257至266
    頁；本院卷㈡第15至17頁）。綜上事證參互析之，足認被告
    乙○○、丙○○自白與事實相符，本案事證明確，被告乙○○、丙○○犯行堪以認定，應予依法論科。
　㈤按未經許可持有槍枝、子彈，其持有之繼續，乃行為之繼續
    ，亦即一經持有槍枝、子彈，犯罪即已成立，但其完結須繼
    續至持有行為終了時為止。則包括持有之寄藏該槍彈行為，
    自亦為行為之繼續，其犯罪之完結須繼續至寄藏行為終了時
    為止（最高法院88年度台上字第4608號判決意旨參照）。查
    被告甲○自109年7月27日晚間8時55分許前之某日某時許，持
    有前揭非制式手槍1枝之持有行為繼續至109年7月27日晚間8
    時55分許案發時為止；被告乙○○自107年間某日某時許，持
    有前揭非制式手槍2枝（含彈匣3個；槍枝管制編號：000000
    0000號、0000000000號）及具有殺傷力之子彈83顆（制式子
    彈8顆、非制式子彈75顆）之持有行為繼續至110年2月2日上
    午6時57分許遭查獲時為止，則本件被告甲○所為持有非制式
    手槍之犯行；被告乙○○所為持有非制式手槍之犯行，應逕依
    現行槍砲彈藥刀械管制條例相關規定論處，不因被告甲○、
    乙○○持有期間相關條文曾修正施行，而存有新舊法比較適用
    之問題，先予敘明。是核被告甲○所為，係犯槍砲彈藥刀械
    管制條例第7條第4項之未經許可，持有可發射子彈具有殺傷
    力之非制式手槍罪、刑法第271條第2項、第1項之殺人未遂
    罪、毒品危害防制條例第11條第5項之持有第三級毒品純質
    淨重五公克以上罪；被告戊○○、丁○○所為，均係犯刑法第35
    4條之毀損他人物品罪；被告乙○○所為，係犯槍砲彈藥刀械
    管制條例第7條第4項之未經許可，持有可發射子彈具有殺傷
    力之非制式手槍罪、第12條第4項之未經許可，持有子彈罪
    ；被告丙○○所為，係犯槍砲彈藥刀械管制條例第7條第4項之
    未經許可，寄藏可發射子彈具有殺傷力之非制式手槍罪、第
    12條第4項之未經許可，寄藏子彈罪。被告甲○自109年7月27
    日晚間8時55分許前之某日某時許，持有前揭非制式手槍1枝
    之行為，應繼續至109年7月27日晚間8時55分許案發時為止
    ；被告乙○○自107年間某日某時許，持有前揭非制式手槍2枝
    （含彈匣3個；槍枝管制編號：0000000000號、0000000000
    號）及具有殺傷力之子彈83顆（制式子彈8顆、非制式子彈7
    5顆）之行為，應繼續至110年2月2日上午6時57分許遭查獲
    時為止；被告丙○○自110年1月2日某時許，寄藏前揭非制式
    手槍2枝（含彈匣3個；槍枝管制編號：0000000000號、0000
    000000號）及具有殺傷力之子彈83顆（制式子彈8顆、非制
    式子彈75顆）之行為，應繼續至110年2月2日上午6時57分許
    遭查獲時為止，均具有行為繼續之性質，為繼續犯，各應論
    以單純一罪。又被告戊○○、丁○○間，就如犯罪事實欄二㈡所
    示毀損部分，有犯意聯絡及行為分擔，應論以共同正犯。被
    告乙○○以一行為而同時觸犯上開2罪名，為想像競合犯，依
    刑法第55條之規定，應從一重之未經許可，持有可發射子彈
    具有殺傷力之非制式手槍罪處斷；被告丙○○以一行為而同時
    觸犯上開2罪名，為想像競合犯，依刑法第55條之規定，應
    從一重之未經許可，寄藏可發射子彈具有殺傷力之非制式手
    槍罪處斷。被告甲○所犯上開3罪間，犯意各別，行為互殊，
    應予分論併罰。再被告甲○已著手於殺人之實行而不遂，為
    未遂犯，爰依刑法第25條第2項之規定，減輕其刑。又被告
    丙○○於偵查中自白犯罪，並供述全部槍砲、彈藥之來源，因
    而查獲被告乙○○，有警詢筆錄2份附卷可按（110年度偵字第
    1318號卷第9至10頁、第12至16頁），應依槍砲彈藥刀械管
    制條例第18條第4項前段之規定，減輕其刑。另按刑法第59
    條之酌量減輕其刑，必於犯罪之情狀，在客觀上足以引起一
    般同情，認為即予宣告法定低度刑期，猶嫌過重者，始有其
    適用（最高法院51年台上字第899號判例意旨參照）。被告
    乙○○、丙○○之辯護人雖分別以被告乙○○、丙○○犯後業已坦承
    犯行，且犯罪情節尚非嚴重等情，請求依刑法第59條之規定
    酌減其刑，惟本件被告乙○○、丙○○之犯行，對於社會安全危
    害非輕，洵難諉為不知，竟猶甘冒重典而分別持有、寄藏槍
    、彈，難謂有何顯可憫恕而認科以最低度刑仍嫌過重之酌減
    事由，則上揭情狀縱然屬實，亦僅為法定刑內從輕科刑之標
    準，尚非得據為酌量減輕之理由，核與刑法第59條之要件尚
    有未合，是渠等之辯護人上開所請，尚乏依據，自難允准，
    附此敘明。
　㈥爰審酌被告甲○前無任何犯罪科刑前案紀錄，有臺灣高等法院
    被告前案紀錄表1份在卷可稽，品行尚可，及其以前揭方式
    持有上開非制式手槍之犯罪動機、目的及手段，又所持有之
    非制式手槍數量為1枝，且持有期間自109年7月27日晚間8時
    55分許前之某日某時許起至109年7月27日晚間8時55分許案
    發時止，對於社會治安產生相當影響之犯罪所生危險；因細
    故與被害人己○○存有糾紛，即以前揭方式殺害被害人己○○之
    犯罪動機、目的及手段，惟因未能擊中被害人己○○而未生死
    亡結果之犯罪所生危險；以前揭方式持有上開第三級毒品純
    質淨重5公克以上之犯罪動機、目的及手段，又其持有第三
    級毒品純質淨重達10.51公克，對於自身及社會造成相當危
    害之犯罪所生損害，並兼衡其家庭經濟情形為勉持之生活狀
    況，高中肄業之智識程度，暨犯後已知坦承持有第三級毒品
    純質淨重5公克以上犯行，惟對於其餘部分犯行未見悔悟之
    態度等一切情狀，分別量處如主文所示之刑，併科罰金部分
    並諭知如易服勞役之折算標準，得易科罰金部分並諭知如易
    科罰金之折算標準，併就不得易科罰金部分，綜合審酌被告
    甲○所犯各罪反映出之人格特性與犯罪傾向、刑罰暨定應執
    行刑之規範目的、所犯各罪間之關聯性及所侵害之法益與整
    體非難評價等面向，並兼衡公平、比例、刑罰經濟及罪刑相
    當原則，依法定其應執行之刑；被告戊○○前有妨害自由犯罪
    科刑前案紀錄，有臺灣高等法院被告前案紀錄表1份在卷可
    稽，品行非無可議；被告丁○○前無任何犯罪科刑前案紀錄，
    有臺灣高等法院被告前案紀錄表1份在卷可稽，品行尚可，
    及渠等因細故與被害人己○○存有糾紛，即以前揭方式損壞告
    訴人所有之前揭物品之犯罪動機、目的及手段，因此造成告
    訴人所有之上開物品受有前述損壞之犯罪所生損害，並兼衡
    被告戊○○家庭經濟情形為勉持之生活狀況，高中肄業之智識
    程度；被告丁○○家庭經濟情形為勉持之生活狀況，高職肄業
    之智識程度，暨犯後均知坦承犯行，態度尚可等一切情狀，
    分別量處如主文所示之刑，並諭知如易科罰金之折算標準；
    被告乙○○前無任何犯罪科刑前案紀錄，有臺灣高等法院被告
    前案紀錄表1份在卷可稽，品行尚可，及其以前揭方式持有
    上開非制式手槍、子彈之犯罪動機、目的及手段，又所持有
    之非制式手槍數量為2枝、子彈83顆，且持有期間自107年間
    某日某時許起至110年2月2日上午6時57分許止，對於社會治
    安產生相當影響之犯罪所生危險，並兼衡其家庭經濟情形為
    勉持之生活狀況，國中肄業之智識程度，暨犯後已知坦承犯
    行，態度尚可等一切情狀，量處如主文所示之刑，併科罰金
    部分並諭知如易服勞役之折算標準；被告丙○○前僅有過失傷
    害犯罪科刑前案紀錄，有臺灣高等法院被告前案紀錄表1份
    在卷可稽，品行尚可，及其以前揭方式寄藏上開非制式手槍
    、子彈之犯罪動機、目的及手段，又所寄藏之非制式手槍數
    量為2枝、子彈83顆，且持有期間自110年1月2日某時許起至
    110年2月2日上午6時57分許止，對於社會治安產生相當影響
    之犯罪所生危險，並兼衡其家庭經濟情形為勉持之生活狀況
    ，高職畢業之智識程度，暨犯後已知坦承犯行，態度尚可等
    一切情狀，量處如主文所示之刑，併科罰金部分並諭知如易
    服勞役之折算標準。又被告丙○○未曾因故意犯罪受有期徒刑
    以上刑之宣告，此有臺灣高等法院被告前案紀錄表1份在卷
    可稽，此次因一時失慮，偶罹刑典，且事後已坦承犯行，信
    經此偵、審程序後，應能謹慎其行，諒無再犯之虞，本院因
    認所宣告之刑，以暫不執行為適當，爰依刑法第74條第1項
    第1款之規定，併予宣告緩刑如主文所示，以啟自新。
　㈦至未扣案之可發射子彈具有殺傷力之非制式手槍1枝（含彈匣
    1個）、扣案之可發射子彈具有殺傷力之非制式手槍2枝（含
    彈匣3個；槍枝管制編號：0000000000號、0000000000號）
    ，均係槍砲彈藥刀械管制條例第4條第1項第1款所定之槍砲
    種類之一，均屬違禁物，應依刑法第38條第1項之規定，均
    宣告沒收之；扣案之毒咖啡包80包送驗結果，檢出含有4-甲
    基甲基卡西酮、甲基-N，N-二甲基卡西酮及硝甲西泮成分，
    核屬違禁物，應依刑法第38條第1項之規定，除因鑑驗用罄
    部分毋庸諭知沒收外，不問屬於犯罪行為人與否，均宣告沒
    收之。又盛裝上開毒品之包裝袋80只，依現行檢驗方式，事
    實上包裝袋內均會有極微量毒品殘留而無法析離，自應整體
    視為第三級毒品，依前述規定併予宣告沒收之。另扣案之具
    有殺傷力之子彈83顆（制式子彈8顆、非制式子彈75顆），
    均經前述鑑驗機關試射完畢，僅剩餘彈頭、彈殼，依現狀已
    不具有殺傷力；其餘扣案之子彈，經試射，均無法擊發或雖
    可擊發惟發射動能不足，認不具殺傷力，均非屬違禁物；未
    扣案之供本案如犯罪事實欄二㈡所示毀損部分犯罪所用之安
    全帽1個，非屬違禁物，且尚乏證據證明為被告戊○○、丁○○
    所有之物，復乏積極證據證明為屬於犯罪行為人以外之自然
    人、法人或非法人團體，而無正當理由提供之物；其餘扣案
    物，則均乏積極證據證明與本案犯罪有涉，爰均不予宣告沒
    收，附此敘明。
　㈧公訴意旨另以：被告甲○明知未經主管機關許可不得持有具有
    殺傷力之子彈，竟基於未經許可，持有具有殺傷力之子彈之
    犯意，於109年7月27日晚間8時55分許前之某日某時許，在
    不詳處所，自姓名年籍均不詳之成年人取得具有殺傷力口徑
    9×19mm之子彈2顆，而未經許可持有之。因認被告甲○涉犯槍
    砲彈藥刀械管制條例第12條第4項之未經許可，持有子彈罪
    嫌云云。惟按犯罪事實應依證據認定之，無證據不得認定犯
    罪事實；又不能證明被告犯罪者，應諭知無罪之判決，刑事
    訴訟法第154條第2項、第301條第1項前段分別定有明文。次
    按刑事訴訟法上所謂認定犯罪事實之證據，係指足以認定被
    告確有犯罪行為之積極證據而言，如未能發現相當證據或證
    據不足以證明，自不能以推測或擬制之方法，為裁判基礎（
    最高法院29年上字第3105號、40年台上字第86號判例意旨參
    照）；且認定犯罪事實所憑之證據，雖不以直接證據為限，
    間接證據亦包括在內，然無論直接證據或間接證據，其為訴
    訟上之證明，須於通常一般之人均不致有所懷疑，而得確信
    其為真實之程度者，始得據為有罪之認定，倘其證明尚未達
    此一程度，而有合理之懷疑存在而無從使事實審法院得有罪
    之確信時，即應由法院為諭知被告無罪之判決（最高法院76
    年台上字第4986號判例意旨參照）。訊據被告甲○堅詞否認
    有何未經許可，持有子彈之犯行，辯稱：伊當天係射擊1發
    具有底火而沒有彈頭的玩具子彈，且上開子彈未經鑑定，難
    認有殺傷力等語。經查：前揭公訴意旨所指犯行，業為被告
    甲○所否認，復按對於子彈有無殺傷力之鑑定，實務上係以
    「檢視法」及「試射法」為子彈具有殺傷力與否之判斷標準
    ，又所謂「檢視法」，係檢視證物外觀、材質、結構、標記
    字樣、槍號、零件號碼、專利標記、認證標記等資料，輔以
    專業槍彈知識或實務經驗，研判槍彈之種類、名稱及製造等
    情形；若子彈結構不完整，致無法發揮功能者，即認不具殺
    傷力；所謂「試射法」，係檢視子彈外觀、結構是否完整，
    若外觀結構完整，則依程序分類後，分別採樣3分之1，並以
    鑑定機關「子彈試射設備」進行試射，以一厚0.65mm監測板
    （鋁板）檢測，若子彈試射擊發後之彈頭（丸）可完全穿透
    該監測板，則認具殺傷力，反之則認不具殺傷力，此觀卷附
    槍彈鑑定方法說明甚詳（本院卷㈠第265至266頁）。查本案
    被告甲○如公訴意旨所指子彈未據扣案，縱使被告甲○該等子
    彈確經被告甲○於如犯罪事實欄二㈠所示時、地，持前揭可發
    射子彈具有殺傷力之非制式手槍所擊發，且為警據報前往現
    場蒐證取得口徑9×19mm之子彈彈殼1顆，惟現場既未見上開
    制式子彈有何穿透相當於前揭鋁板之物品或確實對於人造成
    死傷之情形，而上開制式子彈未據扣案，亦未經依前述「試
    射法」之鑑定方法判斷殺傷力之有無，自難遽認被告甲○持
    有之子彈具有殺傷力，而逕以槍砲彈藥刀械管制條例第12條
    第4項之未經許可，持有子彈罪之刑責相繩。綜上所述，公
    訴人所舉證據，其證明程度仍無法使本院達於可排除合理之
    懷疑而形成被告甲○有罪之法律上確信之程度，尚不足證明
    被告甲○此部分涉犯未經許可，持有子彈罪之犯行。揆諸首
    揭法條規定及判例意旨，應認此部分不能證明被告甲○犯罪
    ，原應諭知無罪之判決，然公訴意旨認此部分與前揭論罪科
    刑之如犯罪事實欄一所示未經許可，持有可發射子彈具有殺
    傷力之非制式手槍部分，具有想像競合犯之裁判上一罪關係
    ，爰不另為無罪之諭知，併此敘明。
貳、無罪部分：
一、公訴意旨略以：被告戊○○、甲○、丁○○因細故與被害人己○○
    有糾紛，即由被告甲○於109年7月27日晚間8時55分許，駕駛
    車牌號碼000-0000號自用小客車搭載被告戊○○、丁○○，前往
    位於宜蘭縣○○鎮○○路0號之「頂寮社區發展協會」前，見證
    人辛○○、林郁真及被害人己○○、庚○○等人坐在該處的階梯上
    聊天，被告戊○○、甲○、丁○○旋即下車，被告甲○持上開槍枝
    下車並上膛，被告戊○○下車後則向在場人稱：「全部都不要
    走，坐著都不要動（台語）!」等語，並與被告丁○○衝向被
    害人己○○徒手及持安全帽毆打被害人己○○（傷害部分，未據
    告訴），衝突之際，被告戊○○、甲○均明知開槍朝跑動中之
    人射擊，將可能造成該人死亡之結果，竟仍基於殺人之間接
    犯意聯絡，由被告戊○○大聲指示被告甲○：「開車撞他，拿
    槍開他（台語）!」等語，被害人己○○驚見被告甲○持槍已危
    及其生命安全，便快速跑往頂興路3巷逃離，被告甲○則聽令
    自後方追趕被害人己○○，追趕途中被告甲○持上開槍枝向被
    害人己○○開槍1發未中，邊跑邊再次上膛，再向被害人己○○
    開槍1發，所幸又未擊中己○○，始未造成傷亡而未遂。因認
    被告戊○○涉犯刑法第271條第2項、第1項之殺人未遂罪嫌云
    云。
二、按犯罪事實應依證據認定之，無證據不得認定犯罪事實；又
    不能證明被告犯罪者，應諭知無罪之判決，刑事訴訟法第15
    4條第2項、第301條第1項前段分別定有明文。次按刑事訴訟
    法上所謂認定犯罪事實之證據，係指足以認定被告確有犯罪
    行為之積極證據而言，如未能發現相當證據或證據不足以證
    明，自不能以推測或擬制之方法，為裁判基礎（最高法院29
    年上字第3105號、40年台上字第86號判例意旨參照）；且認
    定犯罪事實所憑之證據，雖不以直接證據為限，間接證據亦
    包括在內，然無論直接證據或間接證據，其為訴訟上之證明
    ，須於通常一般之人均不致有所懷疑，而得確信其為真實之
    程度者，始得據為有罪之認定，倘其證明尚未達此一程度，
    而有合理之懷疑存在而無從使事實審法院得有罪之確信時，
    即應由法院為諭知被告無罪之判決（最高法院76年臺上字第
    4986號判例意旨參照）。
三、公訴人認被告戊○○涉犯前揭罪嫌，無非以證人林郁真、辛○○
    於警詢及偵查中之證述及監視錄影擷取畫面1份，為其主要
    論據。
四、訊據被告戊○○堅詞否認有何殺人未遂之犯行，辯稱：伊下車
    後才知道被告甲○有拿槍，伊並未指示被告甲○對被害人己○○
    開槍等語。經查：
  ㈠稽諸證人林郁真於警詢中證稱：被告甲○下車朝被害人己○○射
    擊1槍，伊當下急著逃離現場，所以後面的情況伊就不了解
    了等語（他卷第93頁背面）；於偵查中具結證稱：伊於案發
    時沒有聽到有人指使被告甲○開槍等語（他卷第172頁），可
    徵被告戊○○所辯伊並未指示被告甲○對被害人己○○開槍等語
    ，已非全然無稽。
　㈡證人辛○○固於偵查中證稱：伊有聽到被告戊○○說：「開車撞
    他，拿槍開他（台語）!」等語，然證人辛○○嗣於本院審理
    時具結證稱：伊有聽到現場有人說：「開車撞他，拿槍開他
    （台語）!」等語，但伊不知道是誰說的，因為伊都不認識
    他們等語（本院卷㈡第92頁），可徵證人辛○○對於到場之被
    告甲○、戊○○、丁○○均非熟識，衡諸案發時現場發生衝突而
    眾人因閃避而慌亂之情形，縱令證人辛○○確實聽聞他人說出
    上述話語，然能否確定係為被告戊○○所述，尚非無疑。況佐
    以案發時在場之其他人即被告甲○、戊○○、丁○○及證人即被
    害人己○○、證人及告訴人庚○○、證人林郁真等人，均未表示
    有何聽聞他人指示被告甲○對被害人己○○開槍射擊之情節，
    益徵證人辛○○上開所證情節，未能排除係因記憶不清或錯置
    所致，或與事實略有出入，自難單憑證人辛○○前揭所證情詞
    ，遽認被告戊○○確有如公訴意旨所指犯行。
　㈢至卷付監視錄影擷取畫面，雖能證明被告甲○於案發時持槍朝
    被害人己○○瞄準及射擊之情形，亦能證明被告戊○○、丁○○共
    同損壞告訴人庚○○所有之上開普通重型機車之事實，然公訴
    人並未證明上開監視錄影擷取畫面，如何使人聽聞被告戊○○
    確曾對被告甲○指示：「開車撞他，拿槍開他（台語）!」等
    語，亦難循此認定被告戊○○確與被告甲○存在殺人之犯意聯
    絡，遽令被告戊○○擔負刑法殺人未遂之罪責。　　
五、綜上所述，被告戊○○首開所辯情詞尚非無足採信，公訴人所
    舉證據，復均難以證明被告戊○○確有殺人之主觀犯意及殺人
    未遂之客觀行為，其證明程度仍無法使本院達於可排除合理
    之懷疑而形成被告戊○○有罪之法律上確信之程度，尚不足證
    明被告戊○○有涉犯殺人未遂之犯行。揆諸首揭法條規定及判
    例意旨，應認本件不能證明被告戊○○犯罪，自應諭知無罪之
    判決。
據上論斷，應依刑事訴訟法第299條第1項前段、301條第1項，槍
砲彈藥刀械管制條例第7條第4項、第12條第4項、第18條第4項前
段，毒品危害防制條例第11條第5項，刑法第11條前段、第28條
、第271條第2項、第1項、第354條、第55條、第25條第2項、第4
1條第1項前段、第42條第3項、第51條第5款、第74條第1項第1款
、第38條第1項、刑法施行法第1條之1第1項，判決如主文。

本案經檢察官吳志成到庭執行職務。

中　　華　　民　　國　　111 　年　　5 　　月　　18　　日
                  刑事第二庭審判長法  官  黃永勝
　　　　　　　　　　　　　　　　　法  官  陳盈孜  
　　　　　　　　　　　　　　　　　法  官  劉致欽
以上正本證明與原本無異。
如不服本判決，應於收受送達後20日內向本院提出上訴書狀，並
應敘述具體理由。其未敘述上訴理由者，應於上訴期間屆滿後20
日內向本院補提理由書（均須按他造當事人之人數附繕本）「切
勿逕送上級法院」。
                                  書記官 魏翊洳
中　　華　　民　　國　　111 　年　　5 　　月　　18　　日
附錄本案論罪科刑法條：
槍砲彈藥刀械管制條例第7條
未經許可，製造、販賣或運輸制式或非制式火砲、肩射武器、機
關槍、衝鋒槍、卡柄槍、自動步槍、普通步槍、馬槍、手槍或各
類砲彈、炸彈、爆裂物者，處無期徒刑或7年以上有期徒刑，併
科新臺幣3千萬元以下罰金。
未經許可，轉讓、出租或出借前項所列槍砲、彈藥者，處無期徒
刑或5年以上有期徒刑，併科新臺幣1千萬元以下罰金。
意圖供自己或他人犯罪之用，而犯前二項之罪者，處死刑或無期
徒刑；處徒刑者，併科新臺幣5千萬元以下罰金。
未經許可，持有、寄藏或意圖販賣而陳列第1項所列槍砲、彈藥
者，處5年以上有期徒刑，併科新臺幣1千萬元以下罰金。
意圖供自己或他人犯罪之用，以強盜、搶奪、竊盜或其他非法方
法，持有依法執行公務之人所持有之第1項所列槍砲、彈藥者，
得加重其刑至二分之一。
第1項至第3項之未遂犯罰之。
槍砲彈藥刀械管制條例第12條
未經許可，製造、販賣或運輸子彈者，處1年以上7年以下有期徒
刑，併科新台幣500萬元以下罰金。
未經許可，轉讓、出租或出借子彈者，處6月以上5年以下有期徒
刑，併科新台幣300萬元以下罰金。
意圖供自己或他人犯罪之用，而犯前二項之罪者，處3年以上10
年以下有期徒刑，併科新台幣700萬元以下罰金。
未經許可，持有、寄藏或意圖販賣而陳列子彈者，處5年以下有
期徒刑，併科新台幣300萬元以下罰金。
第1項至第3項之未遂犯罰之。
毒品危害防制條例第11條
持有第一級毒品者，處3年以下有期徒刑、拘役或新臺幣30萬元
以下罰金。
持有第二級毒品者，處2年以下有期徒刑、拘役或新臺幣20萬元
以下罰金。
持有第一級毒品純質淨重十公克以上者，處1年以上7年以下有期
徒刑，得併科新臺幣1百萬元以下罰金。
持有第二級毒品純質淨重二十公克以上者，處6月以上5年以下有
期徒刑，得併科新臺幣70萬元以下罰金。
持有第三級毒品純質淨重五公克以上者，處2年以下有期徒刑，
得併科新臺幣20萬元以下罰金。
持有第四級毒品純質淨重五公克以上者，處1年以下有期徒刑，
得併科新臺幣10萬元以下罰金。
持有專供製造或施用第一級、第二級毒品之器具者，處1年以下
有期徒刑、拘役或新臺幣10萬元以下罰金。
中華民國刑法第271條
（普通殺人罪）
殺人者，處死刑、無期徒刑或10年以上有期徒刑。
前項之未遂犯罰之。
預備犯第1項之罪者，處2年以下有期徒刑。
中華民國刑法第354條
毀棄、損壞前二條以外之他人之物或致令不堪用，足以生損害於
公眾或他人者，處2年以下有期徒刑、拘役或1萬5千元以下罰金
。